【裁判字號】    89,交上易,28
【裁判日期】    890322
【裁判案由】    過失傷害
【裁判全文】
臺灣高等法院臺中分院刑事判決          民國八十九年度交上易字第二八號
    上  訴  人  臺灣苗栗地方法院檢察署檢察官
    上  訴  人
    即  被  告  乙○○
    選任辯護人  林思銘
右上訴人因被告過失傷害案件，不服臺灣苗栗地方法院中華民國八十八年十一月二十
五日第一審判決（民國八十八年度交易字第二九號，起訴案號：臺灣苗栗地方法院檢
察署民國八十八年度偵字第一九五五號），提起上訴，本院判決如左：
    主      文
原判決撤銷。
乙○○因過失傷害人致重傷，處有期徒刑伍月，如易科罰金以佰元折算壹日。
    事      實
一、乙○○前於民國（下同）七十二年間，曾犯業務過失致死罪，為台灣新竹地方法
    院判處有期徒刑三月，緩刑二年確定，後緩刑期滿，其緩刑之宣告未經撤銷。但
    不知警惕，於八十七年十二月八日下午二時三十分許，飲酒後（因拒絕受測，無
    法知其吐氣所含酒精成份是否已超過零點二五毫克）駕駛車號ＬＵ─四五七五號
    自用小客車，行經苗栗縣頭屋鄉○○村○○路五十四巷十二號前時，應注意汽車
    行駛時，駕駛人應注意車前狀況，並隨時採取必要之安全措施，且汽車司機有隨
    時警戒前方，預防危險發生之義務。當時之天候為晴，日間光線充足，路面乾燥
    ，無缺陷，亦無障礙物，視距良好，並無不能注意之情事，竟疏未注意，致其右
    前車頭撞及從停在路邊之Ｇ７─六九四五號自用小貨車右側走出之行人丙○○，
    使丙○○受有左側股骨幹骨折併膝窩動腺斷裂、左大腿、左膝及左小腿腔隙症候
    群、左側股神經斷裂全腳麻痺、右小腿撕裂脫傷及多處肌肉拉傷，且因左膕神經
    之傷害致其左膝以下肌肉麻痺無運動功能及皮膚麻木無神經感覺，另左膝關節功
    能部分喪失，踝關節部分垂直無法上舉並喪失知覺嚴重響影其功能之重傷害。嗣
    乙○○於警員甲○○到場處理，不知何人肇事時，自動向其自首犯罪而接受裁判
    。
二、案經丙○○訴由苗栗縣警察局苗栗分局報請臺灣苗栗地方法院檢察署檢察官偵查
    起訴。
    理  由
一、訊據上訴人即被告乙○○坦承有於上開時地酒後駕駛自用小客車撞及行人丙○○
    ，使丙○○受有左側股骨幹骨折併膝窩動腺斷裂、左大腿、左膝及左小腿腔隙症
    候群、左側股神經斷裂全腳麻痺、右小腿撕裂脫傷及多處肌肉拉傷等傷害不諱。
    並自白其有過失，核與被害人丙○○所述之情節相符，並有道路交通事故調查報
    告表、財團法人長庚紀念醫院（下稱長庚醫院）診斷證明書及照片五幀等在卷可
    証。惟被告否認被害人所受之傷應已達重傷害之程度等語。
二、按毀敗一肢以上之機能，為刑法第十條第四項第四款所規定之重傷。又被害人左
    膝蓋關節組織之伸出迴轉機能，既經完全喪，不能回復而殘廢，無法上下樓梯，
    且該關節屈時受阻，伸時呈無力並發抖，自難自由行走並保持身體重心之平衡，
    殊不能謂非達於毀敗一肢機能之程度。（最高法院二十九年上字第一三五號判例
    參照）。依長庚醫院之診斷証明書所載，被害人丙○○係受有左側股骨幹骨折併
    膝窩動腺斷裂、左大腿、左膝及左小腿腔隙症候群、左側股神經斷裂全腳麻痺、
    右小腿撕裂脫傷及多處肌肉拉傷等傷害。原審開庭時請被害人當庭站立，其左膝
    無法完全伸直，需以塑膠護套套住，若無護套，左腳盤會往下垂，若無輔助，無
    法行走（見原審八十八年九月二日筆錄）。且本院至丙○○住宅欲勘驗莊女傷勢
    ，雖莊女外出，無法勘驗，然據其受僱人黃美齡證稱：莊女上包裏一個塑膠套
    幫助行走，其傷勢與原審勘驗時相同，並無進展，且被害人所受之傷，經原審二
    度函詢長庚醫院結果：依八十八年七月三日就診情況觀之，其傷口穩定，雖「左
    大腿」「肌肉功能」預估應尚有進步之機會，但左股骨骨髓尚須接受治療，且因
    左膕神經之傷害，致其「左膝以下」「肌肉麻痺無運動功能」及「皮膚麻木無神
    經感覺」。另再依同年九月十四日之就診情況觀之，其「左膝關節功能部分喪失
    」，「踝關節部分」為「垂直無法上舉」，並「喪失知覺」，「嚴重影響其功能
    」，分別有該院八十八年八月五日（八八）長庚院法字第三七二號及八十八年十
    月五日（八八）長庚院法字第五一二號函各一份在卷可憑。丙○○之「左膝以下
    」既已「肌肉麻痺無運動功能」及「皮膚麻木無神經感覺」，且「左膝關節功能
    部分喪失」，「踝關節部分」「垂直無法上舉」，並「喪失知覺」，「嚴重影響
    其功能」，依上開說明自已達毀敗一肢機能之程度，而為刑法第十條第四項第四
    款所規定之重傷害。被告辯稱被害人所受之傷未達重傷害並無足採。
三、按汽車行駛時，駕駛人應注意車前狀況，並隨時採取必要之安全措施，道路交通
    安全規則第九十四條第三項定有明文。又汽車司機有隨時警戒前方，預防危險發
    生之義務（最高法院三十八年台上字第十六號判例參照）。查當時之天候為晴，
    日間光線充足，路面乾燥，無缺陷，亦無障礙物，視距良好，有前開道路交通事
    故調查報告表可稽。被告當時並無不能注意之情事，詎其應注意，並能注意，而
    未注意車前況狀，並隨時採取必要之安全措施或警戒前方，致其右前車頭撞及從
    停在路邊之Ｇ７─六九四五號自用小貨車右側走出之行人丙○○，使丙○○受有
    上開重傷害，自有過失。且丙○○確係因被告駕駛自用小客車撞及而受傷，其間
    並有相當之因果關係，本件事証明確，被告犯行應堪認定。
四、核被告因駕駛自用小客車過失傷害丙○○致其受重傷，所為係犯刑法第二百八十
    四條第一項後段之過失致重傷罪。起訴書誤認為係同法第二百八十四條第一項前
    段之普通過失傷害罪，尚有未洽，惟起訴之社會基本事實均相同，且引用之條文
    項款均相同，僅罪名不同，不須變更法條（司法院八十三年五月二十六日【八三
    】廳刑一字第七○七八號函之意旨參照），附此敘明。又被告於警員甲○○未發
    覺何人犯罪前，向其自首，並接受裁判，依法減輕其刑。查被告前於七十二年間
    ，曾犯業務過失致死罪，為台灣新竹地方法院判處有期徒刑三月，緩刑二年確定
    ，有台灣苗栗地方法院檢察署刑案資料查註紀錄表及本院被告全國前案紀錄表各
    一份在卷可憑，原審予以論罪科刑，並無不合，惟查，被告於警員甲○○未發覺
    其係犯罪人時向其自首接受裁判，原審未予認定，減輕其刑，核有違誤，被告上
    訴意旨，執以指摘原判決不當，非無理由，應由本院予以撤銷改判。（而檢察官
    循告訴人丙○○請求上訴意旨以被告酒後駕車，肇事後試圖逃逸，有致告訴人於
    死之不確定故意，惡性非輕，事後又未與告訴人和解，原審僅量處有期徒刑六月
    ，顯有輕縱云云，指摘原判決不當。惟查，被告肇事後並未逃逸，尚向警員甲○○自首，已如前述，上訴意旨認其逃逸，有致人於死之不確定故意，尚無所憑，
    且原審已審酌被告酒後駕車，過失之程度，所生危害及否認犯行，僅賠償部分款
    項等一切情狀，量處有期徒刑六月，並諭知易科罰金之折算標準，尚未輕縱，併
    予明）爰審酌被告之素行，過失程度及被害人所受傷害等一切情狀，量處有期
    徒刑五月，並諭知易科罰金之折算標準。
四、據上論斷，應依刑事訴訟法第三百六十九條第一項前段、第三百六十四條、第二
    百九十九條第一項前段，刑法第二百八十四條第一項後段、第四十一條、第六十
    二條前段，罰金罰鍰提高標準條例第一條前段、第二條，判決如主文。
本案經檢察官丁○○到庭執行職務。
中      華      民      國    八十九     年      三       月   二十二   日
                                  臺灣高等法院臺中分院刑事第十一庭
                                        審判長法  官  羅  禮  政
                                              法  官  陳  欣  安
                                              法  官  曾  謀  貴
右正本證明與原本無異。
不得上訴。
                                              書記官  粘  銘  環
中      華      民      國    八十九     年      三       月   二十四   日
刑法第二百八十四條第一項：
    因過失傷害人者，處六月以下有期徒刑、拘役或五百元以下罰金。致重傷者，處
    一年以下有期徒刑、拘役或五百元以下罰金。
                                                                        Ｆ


司法院資訊處製作；財團法人民間司法改革基金會備份。
